【裁判字號】    90,訴,110
【裁判日期】    900717
【裁判案由】    侵權行為損害賠償
【裁判全文】
臺灣臺南地方法院民事判決  九十年度訴字第一一○號
    原      告  丁○○○
    原      告  乙○○
    原      告  丙○○
    被      告  甲○○
右當事人間請求侵權行為損害賠償事件，本院判決如左：
    主    文
臺灣臺南地方法院民事判決                            九十年度訴字第一一○號
    原      告  陳顏彩連    住台南縣鹽水鎮  頭港九四號
                乙○○      住同右
                丙○○      住同右
    共      同
    訴訟代理人  鄭世賢律師
    被      告  甲○○      住台南縣鹽水鎮南港里  頭港一九八之十號
                            身分證統一編號：Ｚ000000000號
    訴訟代理人  蔡清河律師
右當事人間請求侵權行為損害賠償事件，本院判決如左：
    主      文
被告應給付原告陳顏彩連新台幣肆拾萬陸仟捌佰拾肆元；給付原告乙○○新台幣參拾
貳萬元；給付原告丙○○新台幣參拾貳萬元；及均自民國九十年一月十三日起至清償
日止，按週年利率百分之五計算之利息。
原告其餘之訴駁回。
訴訟費用由被告負擔二十分之九，餘由原告負擔。
本判決於原告陳顏彩連以新台幣拾參萬伍仟元；原告乙○○以新台幣壹拾萬伍仟元；
原告丙○○以新台幣壹拾萬伍仟元，為被告供擔保後，得假執行。但被告如於假執行
程序實施前，以新台幣肆拾萬陸仟捌佰拾肆元、參拾貳萬元、參拾貳萬元依序為原告
陳顏彩連、乙○○、丙○○預供擔保，得免為假執行。
原告其餘假執行之聲請駁回。
    事  實
甲、原告方面：
一、聲明：求為判決：
（一）被告應給付原告陳顏彩連新台幣（下同）一百四十一萬四千零四十五元，乙○
      ○、丙○○各五十萬元及各自民國（下同）八十八年四月十二日起至清償日止
      ，按週年利率百分之五計算之利息。
（二）訴訟費用由被告負擔。
（三）原告願供擔保請准宣告假執行。
二、陳述：
（一）緣被告甲○○係挖土機操作員，為從事業務之人，受僱於陳清泰拆除陳清泰所
      有坐落於台南縣麻豆鎮○○里○○○段八之九四地號上之豬舍，其於八十八年
      四月十一日下午五時十五分許在拆除豬舍時，明知應注意牆垣並無任何支撐隨
      時有倒塌之危險，自有防止危險發生之義務，應隨時採取必要之安全措施，且
      依當時情形又無不能注意之情事，竟疏於注意及此，操作挖土機破壞牆垣，致
      牆垣崩塌壓砸在現場搬運整理拆卸後雜物及木材之陳武雄及張清音，張清音因
      閃避得宜僅受輕傷，陳武雄則因頭胸部壓砸傷合併骨折及血氣胸、多發性損傷
      合併內出血送醫急救無效，至同日下午七時十分許死亡。
（二）按因故意或過失不法侵害他人之權利者，負損害賠償責任；又不法侵害他人致
      死者，對於支出殯葬費之人，應負損害賠償責任，被害人對於第三人負有法定
      扶養義務者，加害人對於該第三人亦應負損害賠償責任；不法侵害他人致死者
      ，被害人之父、母、子、女及配偶，雖非財產上之損害，亦得請求賠償相當之
      金額，民法第一百八十四條第一項前段、第一百九十二條第、第一百九十四條
      分別定有明文。是原告等自得依據上述法條請求損害賠償，其數額臚列如下：
    １、殯葬費：原告陳顏彩連支出被害人之殯葬費計四十萬五千五百元。
    ２、扶養費：原告陳顏彩連為四十三年七月十一日生，逢此事故時年為四十五歲
        ，其餘命為三十四點四六年，其以每年扶養費用七萬五千元計算，依霍夫曼
        式計算法扣除各該年之利息請求一次給付，被告應給付原告丁○○○七萬五
        千元乘以二十點三五三八一乘以三分之一（被害人遺有子女二名）等於五十
        萬八千八百四十五元。
    ３、精神慰撫金：原告陳顏彩連、乙○○、丙○○分別遭受喪偶、喪父之痛，其
        所受之傷痛無可比擬，為此依法各請求五十萬元之精神慰撫金。
    綜上所述，被告應賠償原告陳顏彩連一百四十一萬四千零四十五元，乙○○、丙
    ○○各五十萬元及各自八十八年四月十二日起至清償日止，按週年利率百分之五
    計算之利息。
（三）對被告抗辯之陳述：
    １、查被告之過失責任已據台灣高等法院台南分院刑事判決在案，且被告於本件
        刑事案調查審理時自承其知拆除豬舍工作有其危險性，故其本負有防止牆垣
        倒塌壓砸同為工作被害人之義務，而被告案發時僅在旁注視，故難辭其咎。
    ２、被告抗辯本件侵權行為損害賠償義務人有訴外人即被告之僱用人陳清泰、陳
        維化及被告，而僱用人陳清泰已為賠償，故依民法第一百八十八條第一項及
        同法第二百七十四條規定，被告應同免其責任云云，惟查訴外人陳清泰已據
        鈞院檢察署檢察官處分不起訴，且依民法第一百八十八條第一項後段但書規
        定無須負本件侵權行為損害賠償之連帶責任，故而本件並無被告所云連帶債
        務之情事，另者訴外人陳清泰向台南縣政府申請離牧補助款數百萬元而僱工
        拆除上述豬舍，竟不幸造成被害人陳武雄死亡，心中極為難過，又見原告陳
        顏彩連因病每週需至醫院洗腎，故而於道義上給予七十萬元之補償，此應僅
        係基於勞資及鄰居關係所生之道義上救濟，實與本件侵權行為損害賠償請求
        權無涉，而本件請求權基礎為民法第一百八十四條第一項前段並非係第一百
        八十八條第一項前段，被告所為抗辯並無理由。
三、證據：提出原告等之戶籍謄本一件、殯葬費收據四張、台南縣鹽水鎮公所公墓使
    用費收據一張、台灣高等法院台南分院刑事判決一份、和解書一份為證，並聲請
    訊問證人張清音、陳清泰。
乙、被告方面：
一、聲明：
（一）原告之訴均駁回。
（二）訴訟費用由原告負擔。
（三）如受不利之判決，願供擔保，請准免於假執行之宣告。
二、陳述：
（一）原告陳顏彩連等主張被告甲○○於八十八年四月十一日下午操作挖土機拆除豬
      舍，明知應注意牆垣並無任何支撐隨時有倒塌之危險，應隨時採取必要之安全
      措施，且依當時情形又無不能注意之情事，竟疏於注意及此，致牆垣崩塌壓砸
      在現場搬運整理拆卸後雜物及木材之陳武雄死亡，係以台灣高等法院台南分院
      八十九年度上訴字第九八四號刑事判決為據，但查該刑事判決所認定之事實諸
      多悖離實情，且有所違誤，被告已上訴最高法院審理中，請求裁定停止民事部
      分之審理，待刑事責任確定再行審理，俾免二者互為矛盾。
（二）本件緣由為被告自八十八年三月三十日起，受陳清泰、陳維化父子僱請，駕駛
      挖土機在台南縣麻豆鎮九股寮（淡江技術學院對面），拆除彼等所有之豬舍，
      迄八十八年四月十一日，依陳姓父子之指示，留下一片牆，以便彼等另僱請之
      工人陳武雄、張清音撿拾木材，當日下午五時許，該牆竟然倒塌，壓傷陳武雄
      ，陳武雄經送醫不治。
（三）被告主觀上並無應注意能注意而不注意之情事：八十八年四月十一日，被告經
      雇主陳姓父子之指示，除留下一片牆外，已然完成拆除行為，於該牆倒塌時，
      被告所駕駛之挖土機已停置現場，並未開動，亦即陳武雄撿拾木材係於挖土機
      停止工作，牆垣倒塌之前，且被告亦在旁密切注意現場狀態，而陳清泰雇用被
      告操作挖土機拆除豬舍，並雇用陳武雄及張清音於現場搬運整理拆卸後之雜物
      及木材，均係由受僱人自己為之，已據被告及張清音於刑事案件偵、審中陳明
      在卷，是其等工作係由其等視情況為之，具有相當之自主性，而依其情形，該
      等牆垣本隨時有墜落崩塌之虞，具有相當之危險，此為被告與陳武雄、張清音
      所共見，除各自於工作中隨時注意之外，尚難課被告以其他防範之注意義務，
      此情業據在場人張清音於刑事案件警訊中陳稱：「當時挖土機沒有運作，甲○
      ○離開駕駛座，在事故現場注意牆之動態‥‥我有聽到甲○○在喊‥‥甲○○
      有叫我們閃開快跑‥‥」等語為證，此適足以說明本件牆垣倒塌、陳武雄受壓
      砸傷重死亡等情，均與甲○○之操作挖土機並無關係，難期被告有防範之可能
      ，故被告既無違反注意義務，難認有何過失。
（四）公訴檢察官及一、二審刑事判決均以被告未將挖土機置於牆垣內側以防止倒塌
      ，致牆垣倒塌壓砸陳武雄傷重死亡，顯有過失云云，然被告、陳武雄、證人張
      清音均係同受訴外人陳清泰父子雇用而為拆除豬舍及整理拆卸後之雜物、木材
      ，均係受僱人自己受僱傭人指示後，視情況而為之，均具有相當之自主性，依
      本件現場豬舍被拆除，該等牆垣本隨時有墜落崩塌之虞，具有相當之危險，此
      為被告、陳武雄及證人張清音所共見，各該人員於工作應自我負責本身安全之
      注意義務。而被告駕挖土機拆除豬舍，留下一片牆垣，以便陳武雄及張清音撿
      拾木材，被告將挖土機停於牆垣內側，抓物桿置於外側，以免該牆垣向外倒入
      魚池或壓壞僱傭人之水果樹，此乃依據僱傭人之指示，且若機臂置於內側，陳
      武雄及張清音根本不能撿拾木材及整理雜物，此亦據證人張清音於該刑案偵查
      中及二審法院調查時證述屬實，故被告既係依僱傭人之指示工作，且挖土機之
      抓物桿依當時情況又不能置於內側，於現場工作時，各人本應隨時注意本件牆
      垣倒塌，陳武雄受壓砸傷重死亡，難期被告有防範之可能，應無違反注意義務
      ，自無過失可言。
（五）客觀上被告駕駛挖土機拆除豬舍之行為，與陳武雄被倒牆壓傷致死之結果，並
      無因果關係：承前說明可知該牆垣倒塌時被告並未駕駛挖土機，而陳武雄被倒
      牆壓傷致死，係因陳姓父子指示被告留下該牆，而未就該牆施以任何安全措施
      ，及僱請陳武雄及張清音在現場撿拾木材所致，與被告之拆除行為並無任何因
      果關係。
（六）倘認被告應負侵權行為之損害賠償責任，雇主已對原告為損害之賠償，依民法
      第二百七十四條之規定，被告已免其責任：按受僱人因執行職務，不法侵害他
      人之權利者，由僱用人與行為人連帶負損害賠償責任；又因連帶債務人中之一
      人為清償，而債務消滅者，他債務人亦同免其責任，民法第一百八十八條第一
      項及第二百七十四條定有明文。本件被告之僱用人陳清泰、陳維化於事發後，
      已對原告為損害之賠償，則縱認被告難免侵權行為之過失責任，揆諸上開法條
      規定，被告亦免其責任，原告之請求亦無理由。
（七）本件損害之發生，被害人陳武雄不無與有過失之情事：本件被告與陳武雄均同
      受陳清泰之父子僱傭而工作，係自己受僱主之指示，視情況而為之，具有相當
      之自主性，上開牆垣隨時有倒塌之虞，有相當之危險性，為彼等所共見，於各
      自工作應自我負責本身安全之注意義務，倘認被告應負侵權行為之過失責任，
      依民法第二百十七條第一項之規定，被害人不免與有過失之情事，被告自得主
      張過失相抵。
三、證據：提出台灣台南地方法院檢察署八十八年營偵字第九八六號訊問筆錄二份、
    台灣高等法院台南分院八十九年度上訴字第九八四號審判筆錄一份、照片二十四
    張為證，並聲請訊問證人陳清泰、張清音。
丙、本院依職權調閱台灣高等法院台南分院八十九年度上訴字第九八四號過失致死案
    偵審卷（含台灣台南地方法院檢察署八十八年相字第五六五號、八十八年度營偵
    字第九八六號、八十九年度偵續字第四十九號偵查卷、本院八十九年度訴字第七
    ０六號卷）；並向財政部台灣省南區國稅局台南縣分局函查兩造財產總歸戶資料
    及最近三年薪資所得。
    理  由
甲、程序方面：
一、按法院為判決時，應斟酌全辯論意旨及調查證據之結果，依自由心證判斷事實之
    真偽，民事訴訟法第二百二十二條第一項前段定有明文。又刑事判決所為事實之
    認定，於獨立民事訴訟之裁判時，本不受該刑事判決之拘束，倘民事裁判斟酌全
    辯論意旨及調查證據之結果，依自由心證，為與刑事判決相異之認定，不得謂為
    違法，最高法院四十一年台上字第一三０七號著有判例可參。是民事判決之裁判
    ，不受刑事判決認定事實之拘束，本院認被告之刑事責任確定前，無裁定停止本
    件訴訟程序之必要。
乙、實體方面：
一、本件原告主張：被告甲○○係挖土機操作員，受僱於陳清泰拆除陳清泰所有坐落
    於台南縣麻豆鎮○○里○○○段八之九四地號上之豬舍，其於八十八年四月十一
    日下午五時十五分許在拆除豬舍時，明知應注意牆垣並無任何支撐隨時有倒塌之
    危險，自有防止危險發生之義務，應隨時採取必要之安全措施，且依當時情形又
    無不能注意之情事，竟疏於注意及此，操作挖土機破壞牆垣，致牆垣崩塌壓砸在
    現場搬運整理拆卸後雜物及木材之陳武雄，致陳武雄因頭胸部壓砸傷合併骨折及
    血氣胸、多發性損傷合併內出血送醫急救無效死亡。原告陳顏彩連、乙○○、丙
    ○○分別為被害人陳武雄之配偶、子女，爰依侵權行為之法律關係，訴請被告應
    給付原告陳顏彩連扶養費、已支出之殯葬費及精神慰撫金共計一百四十一萬四千
    零四十五元，給付原告乙○○、丙○○喪父之精神慰撫金各五十萬元，及各自八
    十八年四月十二日起至清償日止，按週年利率百分之五計算之利息等語。
二、被告則以：被告甲○○自八十八年三月三十日起，受陳清泰、陳維化父子僱請駕
    駛挖土機拆除彼等所有之豬舍，迄八十八年四月十一日，依陳姓父子之指示，留
    下一片牆，以便彼等另僱請之工人陳武雄、張清音撿拾木材，已然完成拆除行為
    ，於該牆倒塌時，被告所駕駛之挖土機已停置現場，並未開動，牆垣倒塌之前，
    被告亦在旁密切注意現場狀態，而陳清泰雇用陳武雄及張清音於現場搬運整理拆
    卸後之雜物及木材，均係由受僱人自己為之，其等工作係視情況為之，具有相當
    之自主性，而依其情形，該等牆垣本隨時有墜落崩塌之虞，具有相當之危險，為
    被告與陳武雄、張清音所共見，各該人員於工作應自我負責本身安全之注意義務
    ，故被告既係依僱傭人之指示工作，且挖土機之抓物桿依當時情況又不能置於內
    側，陳武雄受壓砸傷重死亡，難期被告有防範之可能，應無違反注意義務，自無
    過失可言。而該牆垣倒塌時被告並未駕駛挖土機，係因陳姓父子指示被告留下該
    牆，而未就該牆施以任何安全措施，致陳武雄被倒牆壓傷致死，與被告之拆除行
    為並無任何因果關係。縱令被告應負侵權行為之損害賠償責任，被害人陳武雄不
    無與有過失之情事，被告自得主張過失相抵。又雇主已對原告為損害之賠償，依
    民法第一百八十八條第一項、第二百七十四條之規定，被告已同免其責任，原告
    之請求亦無理由云云資為抗辯。
三、原告主張：被告甲○○、被害人陳武雄均受僱於訴外人陳清泰拆除其所有之豬舍
    ，由甲○○操作挖土機破壞牆垣，嗣因保留之最後一片牆垣崩塌壓砸在現場搬運
    整理拆卸後雜物及木材之陳武雄，致陳武雄因頭胸部壓砸傷合併骨折及血氣胸、
    多發性損傷合併內出血死亡，為兩造所是認，復經本院調閱台灣台南地方法院檢
    察署八十八年相字第五六五號卷證，由檢察官督同相驗員相驗屬實，並製有勘驗
    筆錄、驗斷書及相驗屍體證明書在卷可按，原告此部分主張應勘認定。原告復主
    張本件被害人陳武雄死亡之發生係被告明知應注意牆垣並無任何支撐隨時有倒塌
    之危險，應隨時採取必要之安全措施，且依當時情形又無不能注意之情事，竟疏
    於注意及此，致牆垣崩塌之過失行為所致，被告則以右揭情詞執爭。經查：
（一）按因自己行為致有發生一定結果之危險者，應負防止其發生之義務。被害人陳
      武雄及被告之僱用人陳清泰證稱：甲○○已經為我拆除十幾棟豬舍，拆除之方
      式都是向內拆倒。而被告復亦自承受僱陳清泰以駕駛挖土機拆除豬舍，是被告
      在拆除豬舍之過程中，本應隨時注意防止危險之發生甚明。又被告於警訊中供
      稱：「（你是否知道外牆有倒塌之危險）我知道」、於偵查中供稱：「（木樑
      拆除，牆壁會倒下可知）我們知道會搖動且有在注意」、「（如何注意）我怪
      手沒有作業，下車在旁注意上邊會不會掉落，如有掉落我會叫他們躲開，當時
      我有喊，張清音有聽到但死者來不及閃躲」（詳台灣台南地方法院檢察署八十
      八年相字第五六五號相驗卷宗八十八年四月十二日警訊筆錄、八十八年四月十
      二日偵訊筆錄）。從而依被告所稱述，足顯被告早已預見該牆並無任何支撐隨
      時有倒塌之危險，更應採取必要安全措施以防止危險發生之可能。另證人張清
      音到庭證述：「（牆如拆除你們能否撿拾木材）如牆拆除後，我們還是可以撿
      拾木材，但挖土機要幫我們把牆搬離」，足認被告在拆除過程中，得以採取危
      害最輕之方式即將最後一棟豬舍牆壁向內拆倒後以挖土機將之搬離現場，再由
      張清音、陳武雄整理拆卸後之雜物及撿拾木材，而依當時情形又無不能採取此
      種方式之情事，被告竟疏於注意及此，雖在牆壁倒塌前已停止發動挖土機離開
      駕駛座中斷工作而在旁注意牆垣動態，然陳武雄終究為倒塌之牆壁壓砸傷重致
      死，難認被告已盡其注意義務而免其過失責任，從而被害人陳武雄死亡與被告
      之過失行為間有相當因果關係應勘認定。
（二）按因故意或過失，不法侵害他人之權利者，負損害賠償責任；又不法侵害他人
      致死，被害人對於第三人負有法定扶養義務者，加害人對於該第三人亦應負損
      害賠償責任；不法侵害他人致死者，被害人之父、母、子、女及配偶，雖非財
      產上之損害，亦得請求賠償相當之金額，民法第一百八十四條第一項前段、第
      一百九十二條第二項、第一百九十四條分別定有明文。查被告因過失致被害人
      陳武雄於死業如前述，原告陳顏彩連、乙○○、丙○○分別為被害人陳武雄之
      配偶及子女，此有原告提出之戶籍謄本一件在卷可稽，自得向被告請求損害賠
      償。茲就原告等請求被告給付之項目及數額審究說明如下：
    １、殯葬費部分：
      按不法侵害他人致死者，對於支出殯葬費之人，亦應負損害賠償責任，民法第
      一百九十二條第一項定有明文。原告陳顏彩連主張，其因被害人陳武雄之死亡
      支出殯葬費四十萬五千五百元，業據提出殯葬費收據四張、台南縣鹽水鎮公所
      公墓使用費收據一張為證，且為被告所不爭執，於此部分應予准許。
    ２、扶養費部分：
      按被害人對於第三人負有法定扶養義務者，加害人對於該第三人亦應負損害賠
      償責任；又左列親屬互負扶養之義務：一、直系血親相互間；夫妻互負扶養之
      義務，其負扶養義務之順序與直系血親卑親屬同，其受扶養權利之順序與直系
      血親尊親屬同，民法第一百九十二條第二項、第一千一百十四條第一款、第一
      千一百十六條之一分別定有明文。經查原告陳顏彩連為陳武雄之配偶，為四十
      三年七月十一日生，逢此事故時年為四十五歲，其二人尚育有原告乙○○（六
      十五年二月七日生）及丙○○（六十九年八月九日生）二名均已成年之子女，
      故被害人陳武雄及原告乙○○、丙○○共負扶養原告陳顏彩連之法定責任各為
      三分之一，亦即原告陳顏彩連於本件受有扶養權利三分之一之損害。原告陳顏
      彩連主張被害人陳武雄死亡時，其年為四十五歲，尚有餘命為三十四點四六年
      ，其以每年扶養費用七萬五千元計算，請求被告給付扶養費五十萬八千八百四
      十五元。依八十八年度台閩地區歷年簡易生命表女性平均餘命為三十五點零五
      年，故原告陳顏彩連請求受扶養之年數三十四點四六年應予准許。又依財政部
      公布之八十八年度扶養親屬免稅額及寬減額為每人每年七萬二千元，依霍夫曼
      計算法扣除各該年以前之利息，及均已成年之原告乙○○、丙○○，應與本件
      侵權被害人陳武雄共負扶養原告陳顏彩連之法定扶養義務各為三分之一，計算
      得出之金額為四十七萬八千零一十八元【 72000 ×19.00000000＋72000×（
      19.00000000－00.00000000）÷3＝478018（小數點以下四捨五入）】，超過
      此部分之請求，於法未合，應予駁回。
    ３、精神慰撫金部分：
      按被害人陳武雄為原告陳顏彩連之夫，乙○○、丙○○之父，其與陳顏彩連攜
      手共組家庭、扶育子女數十年，現子女均已成年，本可得享天倫之樂，不料竟
      因被告之過失行為致死，原告等突遭此喪夫喪父之痛，哀痛逾恆，尤其原告陳
      顏彩連，中年喪偶，實足令其痛不欲生，精神上遭受極大痛苦，不言可喻。經
      查，原告陳顏彩連名下有一千平方公尺之田地（現值六十萬元）、一九八七年
      份之車輛一部及八十八年度利息所得四千三百八十二元，別無其他財產，而原
      告乙○○名下所有一千平方公尺之田地、三十一點三零平方公尺之房屋（應有
      部分三分之一）及八十八年度申報綜合所得總額約為一萬五千零三元，原告丙
      ○○名下無財產及八十八年度申報綜合所得總額約為十四萬三千八百七十一元
      ，被告甲○○名下有一九九七年份車輛一部及八十八年度申報綜合所得總額約
      為三十四萬三千四百五十五元；上述事實，經本院向財政部臺灣省南區國稅局
      台南縣分局函調之歸戶財產查詢清單四份及八十八年度綜合所得稅各類所得資
      料查詢表五份在卷可按。本院斟酌兩造之身份、地位、經濟能力、原告等因此
      遭受精神上痛苦之程度等一切情狀，應認原告陳顏彩連請求被告賠償其非財產
      上之損害於五十萬元之範圍內為適當；而原告乙○○、丙○○二人所受之非財
      產上損害於各四十萬元之範圍內為適當，至於超過此部分之請求，於法未合，
      應予駁回。
    ４、利息起算日部分：
      按給付有確定期限者，債務人自期限屆滿時起，負遲延責任。給付無確定期限
      者，債務人於債權人得請求給付時，經其催告而未為給付，自受催告時起，負
      遲延責任；其經債權人起訴或依督促程序送達支付命令者，與催告有同一之效
      力，此民法第二百二十九條第一、二項定有明文。經查本件侵權行為於八十八
      年四月十一日發生，原告等自斯時對被告得請求上述之權利，其性質屬未定期
      限之債權，然原告等自發生事故日起並未催告被告給付損害賠償金額，難認被
      告應自八十八年四月十二日起即應負遲延給付之責，惟查起訴狀繕本已於九十
      年一月十二日送達於被告，依上述規定，被告應於九十年一月十三日起負遲延
      責任，從而原告等自該日起請求計算之利息為有理由應予准許，於該日前請求
      計算之利息則屬無據應予駁回。
四、第按損害之發生或擴大，被害人與有過失者，法院得減輕賠償金額或免除之；民
    法第二百十七條第一項定有明文。又原告等所得請求之賠償精神上損失之慰撫金
    、扶養費及殯葬費，雖係其固有之權利，然該權利係基於侵權行為之規定而發生
    ，自應分擔直接被害人之過失，始稱公允。倘直接被害人於損害之發生或擴大有
    過失時，依公平之原則，亦應有前揭過失相抵規定之適用。本件被告甲○○拆除
    豬舍時明知應注意牆垣並無任何支撐，隨時有倒塌之危險，應採取發生損害最輕
    微之方式即將牆壁向內拆倒後以挖土機將之搬離現場，再由被害人陳武雄整理拆
    卸後之雜物及撿拾木材，而依當時情形又無不能採取此種方式之情事，被告竟疏
    於注意及此，為造成陳武雄被倒塌牆垣壓砸致死之主因，而被害人陳武雄於當時
    整理拆卸後之雜物及撿拾木材，亦應注意本身之安全，其在被告拆除牆垣時依當
    時情形應可預見該無支撐力之牆垣隨時有崩塌之可能，竟仍疏於注意趨前撿拾木
    材，同為其死亡發生之共同原因，經斟酌被告與被害人陳武雄疏失之原因力強弱
    及擴大程度，本院認被告就本件應負百分之八十之過失責任，自應減輕被告百分
    之二十之賠償金額。依此計算，被告甲○○應賠償原告陳顏彩連殯葬費用為三十
    二萬四千四百元、扶養費為三十八萬二千四百十四元、精神慰撫金為四十萬元，
    共計一百一十萬六千八百十四元。被告甲○○應賠償原告乙○○、丙○○精神慰
    撫金各為三十二萬元。
五、末按受僱人因執行職務，不法侵害他人之權利者，由僱用人與行為人連帶負損害
    賠償責任。但選任受僱人及監督其職務之執行，已盡相當之注意或縱加以相當之
    注意而仍不免發生損害者，僱用人不負賠償責任，此民法第一百八十八條第一項
    定有明文。本件訴外人陳清泰僱用被告以挖土機拆除其所有之十餘棟豬舍，僱用
    被害人陳武雄及張清音整理拆卸後之雜物及撿拾木材，業據陳清泰陳明在卷，而
    陳清泰復亦證述：「豬舍的建材跟照片雷同，但我沒有交代所檢的木材都必須要
    完好的，而是所有的木材都要撿拾，以便於豬舍拆除後的整理」、「以前在拆除
    的時候，有的豬舍上的磚塊會掉下來，因為甲○○拆除的時候，沒有將牆壁完全
    拆掉，他認為沒有危險，而有磚塊掉下來的情形，不是整片牆倒下來」、張清音
    證述：當時陳清泰沒有在現場。依陳清泰所述，其既未交代撿拾完整之木材，而
    在拆除豬舍之過程中曾發生掉落磚塊足以發生令受僱人受傷之情事，其未能因此
    更加嚴格督促被告稍加注意，或採取其他必要安全措施，反於被告在拆除剩最後
    一片無支撐之牆垣時離開現場，親自監督指示或要求陳武雄及張清音待拆倒牆壁
    搬離後再行整理撿拾木材，卻任由其三人繼續進行所分配之職務，故陳清泰就被
    告拆除豬舍職務之執行，難認已盡相當之注意，不因其前已受台灣台南地方法院
    檢察署不起訴處分而有異，難依首揭法條但書之規定免其僱用人之連帶賠償責任
    ，故僱用人陳清泰應與受僱人被告就陳武雄之死亡負連帶損害賠償之責。又因連
    帶債務人中之一人為清償，而債務消滅者，他債務人亦同免其責任，民法第二百
    七十四條定有明文。查僱用人陳清泰於本件事故發生後，業已賠償原告陳顏彩連
    七十萬元，此有原告陳顏彩連與陳清泰所訂立之和解書一份在卷足憑，是以原告
    陳顏彩連自陳清泰所受領之七十萬賠償範圍內，連帶債務既已消滅，依前述規定
    被告亦同免其損害賠償責任，於該範圍內原告陳顏彩連自不得再向被告請求，從
    而該部分應自被告應給付原告陳顏彩連一百一十萬六千八百十四元中扣除，換言
    之，原告陳顏彩連得向被告請求本件之損害賠償額為四十萬六千八百十四元，逾
    此部分為無理由不應准許。
六、綜上所述，原告等基於侵權行為損害賠償之法律關係，原告陳顏彩連得請求被告
    給付殯葬費、扶養費及精神慰撫金四十萬六千八百十四元，原告乙○○、丙○○
    各得請求被告給付精神慰撫金三十二萬元及各自九十年一月十三日起至清償日止
    ，按週年利率百分之五計算之利息，為有理由，應予准許；逾此部分之請求為無
    理由，應予駁回。
七、兩造陳明願供擔保，聲請宣告假執行或免為假執行，經核原告勝訴部分，合於法
    律規定，爰分別酌定相當之擔保金額宣告之；原告其餘假執行之聲請，因訴之駁
    回而失所依據，不予准許。
八、結論：本件原告之訴為一部有理由，一部無理由，依民事訴訟法第七十九條但書
    、第八十五條第二項、第三百九十條第二項、第三百九十二條，判決如主文。
中      華      民      國      九十    年      七      月     十七     日
                                臺灣臺南地方法院民事第一庭
                                    法  官
                               （本件由學習司法官陳本良擬作）
右正本證明與原本無異。
如不服本判決，應於判決送達後廿日內，向本院提出上訴狀。
訴訟費用由被告負擔。
本判決於原告以新台幣███████元供擔保後，得假執行。
    事    實
一、原告方面：
  ︵一︶聲明：求為判決如主文第一項所示及為以供擔保為條件之假執行宣告。
  ︵二︶陳述：
  ︵三︶證據：提出______
二、被告方面：
    被告未於言詞辯論期日到場，亦未提出準備書狀作何聲明或陳述。
    理    由
一、程序方面：
    本件被告經合法通知，未於言詞辯論期日到場，核無民事訴訟法第三百八十六條各
    款所列情形，爰依原告聲請，由其一造辯論而為判決。
二、得心證之理由：
  ︵一︶原告主張之事實，已據其提出與所述相符之________為證，原告之主張為可採
        信。
  ︵二︶原告據以提起本訴，請求______，即無不合，應予准許。
三、假執行之宣告：
    原告陳明願供擔保，聲請宣告假執行，核無不合，爰酌定相當擔保金額准許之。
四、結論：原告之訴為有理由，依民事訴訟法第三百八十五條第一項前段、第七十八條
    、第八十五條第二項，第三百九十條第二項，判決如主文。
中      華      民      國    九十      年      七      月     十七     日
                                臺灣臺南地方法院民事第一庭
~B法      官  蘇清水
右為正本係照原本作成
如對本判決上訴，須於判決送達後廿日內向本院提出上訴狀
中      華      民      國    九十      年      七      月     十七     日
~B法院書記官  王志銘


司法院資訊處製作；財團法人民間司法改革基金會備份。
